【裁判字號】    99,交訴,18
【裁判日期】    990521
【裁判案由】    公共危險
【裁判全文】
臺灣高雄地方法院刑事判決              99年度交訴字第18號
公  訴  人  臺灣高雄地方法院檢察署檢察官
被      告  丙○○
選任辯護人  何曜男律師
上列被告因公共危險案件，經檢察官提起公訴（98年度偵字第
28483 號），本院判決如下：
    主  文
丙○○無罪。
    理  由
一、公訴意旨係以：被告丙○○於民國98年8 月27日晚上7 時45
    分許，駕駛車牌號碼3357-XJ 號自用小客車，沿高雄縣鳳山
    市○○路由南往北方向行駛，行經南和路涵洞時，竟疏未注
    意對向被害人甲○○亦騎乘車牌號碼ZNR-839 號機車行駛進
    入上開涵洞內，雙方均未禮讓對方先行，被告遂於涵洞內與
    被害人發生爭執，且未注意雙方行車間距，駕車強行通過，
    不慎擦撞被害人所騎乘上開機車之左手手把，致被害人騎乘
    之機車失去平衡，被害人為不造成人車倒地之情形，遂以雙
    腳支撐，致其受有雙踝扭挫傷之傷害（過失傷害部分業經被
    害人撤回告訴，另為不起訴處分）。詎被告明知其駕駛動力
    交通工具肇事，致被害人受有上開傷害，竟另行起意，隨即
    駕駛上開車輛逃逸，並未對被害人採取必要救護措施。嗣經
    警方依被害人所提供上開車輛之車牌號碼循線查獲。因認被
    告涉犯刑法第185 條之4 肇事致人傷害逃逸罪嫌云云。
二、按犯罪事實應依證據認定之，無證據不得認定犯罪事實；不
    能證明被告犯罪者，應諭知無罪之判決，刑事訟訴法第154
    條第2 項、第301 條第1 項分別定有明文。次按刑事訴訟法
    上所謂認定犯罪事實之證據，係指足以認定被告確有犯罪行
    為之積極證據而言，該項證據自須適合於被告犯罪事實之認
    定，始得作為斷罪之資料，而認定不利於被告之事實，須依
    積極證據，苟積極證據不足為不利於被告事實之認定時，即
    應為有利於被告之認定，更不必有何有利之證據（最高法院
    29年上字第3105號、30年上字第816 號判例意旨參照）。又
    告訴人之告訴，係以使被告受刑事追訴為目的，其指訴是否
    與事實相符，仍應調查其他證據，以資審認，必被害人所述
    被害情形，無瑕疵可擊，且就其他方面調查，又與事實相符
    ，始足據為有罪判決之基礎（最高法院81年度台上字第3539
    號判決參照）。
三、公訴人認被告涉犯肇事致人傷害逃逸犯行，無非係以被告於
    警詢及偵查時之供詞，及證人即被害人甲○○於偵查中之證
    述，並有被害人於桂林中醫診所之診斷證明書1 紙、道路交
    通事故現場圖、道路交通事故調查報告表（一）、（二）各
    1份及採證照片12張在卷，為其主要論據。
四、訊據被告丙○○對於在上開時間，駕駛車牌號碼3357-XJ 號
    自小客車，在高雄縣鳳山市○○路涵洞內，與對向騎乘車牌
    號碼ZNR-839 號機車之被害人甲○○發生口角之事實固不爭
    執，惟堅決否認有何肇事致人傷害逃逸犯行，辯稱：是被害
    人在涵洞內先罵伊，伊才停車回罵，並將車緩慢開出去，將
    車開走，伊從後照鏡有看到被害人踹伊車，伊車離開時，伊
    看後照鏡，被害人人車都好好的，伊車未與被害人之機車擦
    撞，伊無肇事逃逸等語。
五、經查：
  (一)證據能力方面：
  1.按被告以外之人（包括證人、鑑定人、告訴人、被害人及共
    同被告等）於審判外之陳述雖不符刑事訴訟法第159 條之1
    至之4 等4 條之規定，而經當事人於審判程式同意作為證據
    ，法院審酌該言詞陳述或書面陳述作成時之情況，認為適當
    者，亦得為證據；當事人、代理人或辯護人於法院調查證據
    時，知有刑事訴訟法第159 條第1 項不得為證據之情形，而
    未於言詞辯論終結前聲明異議者，視為有前項之同意，同法
    第159 條之5 定有明文。查本判決所引用之證據資料屬於被
    告以外之人於審判外之言詞、書面陳述者，均經本院於調查
    證據程序逐一提示並告以要旨，檢察官、被告及辯護人均未
    於言詞辯論終結前聲明異議，本院審酌上開證據作成時之情
    況，無不當取供或違反自由意志而陳述等情形，且均與本案
    待證事實具有關聯性，認為以之作為本案之證據亦屬適當，
    依刑事訴訟法第159 條之5 規定，應有證據能力。
  (二)實體方面：
  1.被告於98年8 月27日晚上7 時45分許，駕駛車牌號碼3357-X
    J 號自用小客車，沿高雄縣鳳山市○○路由南往北方向行駛
    ，行經南和路涵洞時，適有被害人騎乘車牌號碼ZNR-839 號
    機車自對向行駛進入上開涵洞內，被告聽到被害人罵其「王
    八蛋」，遂於駕車靠近被害人時（當時被害人停在涵洞內靠
    邊要讓被告通過），停車對被害人說「小姐，你怎麼那麼沒
    公德心，還罵我王八蛋」等情，業據被告於警詢、偵查及本
    院供述在卷（見警卷第1 至2 頁、偵查卷第7 頁、本院卷第
    71至72），而證人即被害人甲○○於警詢、偵查及本院證述
    ：伊於上開時間，騎機車由北往南進入高雄縣鳳山市○○路
    涵洞內，伊見被告駕駛白色自小客車由南向北進入涵洞，遂
    停車靠邊要讓他先過，被告行至伊左前側時，開窗罵伊沒公
    德心、王八蛋、臺灣就是有伊這種人等語（見警卷第3 至4
    頁、偵查卷第6 至7 頁、本院卷第58至60頁），足見被告與
    被害人確有於上開時、地，在涵洞內發生口角爭執。
  2.被告一再辯稱其駕駛之自小客車未與被害人之機車發生碰撞
    等語，而證人即被害人甲○○於警詢時證稱：當時伊駕車沿
    南和路北向南直行至肇事地點，被告駕車由對向南和路南向
    北直行至伊左前側時，伊當時停車要讓被告先行，但被告行
    至伊左前側40至50公分處，稍微停下車，搖下車窗罵伊後，
    突然方向盤偏向伊方加速，「左側車身」與伊車輛「左把手
    」發生擦撞，伊為使車輛不跌倒，就用腳去支撐而造成腳踝
    扭挫傷云云（見警卷第3 頁背面），於偵查中證稱：當日伊
    騎車由北往南，已經超過涵洞的中間，就看到1 台白色車子
    剛從涵洞口進來，伊停在旁邊要讓他過，他進來就絆倒伊，
    他車子後照鏡擦撞到伊車，致伊人車半倒、傾斜，伊是靠伊
    左腳的力量去支撐，不讓車子倒下來，腳就受到挫傷，被告
    直接將車開走，沒有下車救助伊，也沒有叫救護車，被告沒
    有加速，應該是平常速度開走；被告在進涵洞後，與伊擦撞
    前，就開窗罵伊，說伊「沒有公德心」、「王八蛋」、「臺
    灣就是有妳這種人」，伊有回罵，之後他就直接開過去，就
    擦撞到伊車；是被告車子「左後照鏡」碰到伊車「左後照鏡
    」等語（見偵查卷第6 頁、本院卷第41至47頁），於本院則
    證稱：伊與被告對罵之後，被告就踩油門急駛而過，伊重心
    不穩，於是往左邊跌倒，伊怕車子倒地，於是用腳支撐因而
    受傷；被告的「後照鏡」應該是擦撞到伊的「機車手把」等
    語（見本院卷第59至62頁），對於被告之自小客車與被害人
    之機車碰撞之位置，以及被告是以平常速度駛離或是踩油門
    急速離開現場等節，被害人之證述均有前後不一致之情形，
    佐以警方於98年8 月27日所拍攝被告之自小客車及告訴人之
    機車照片共12張（見警卷第11至12頁），均未見車輛擦撞之
    痕跡，則被害人指訴被告之自小客車有與被害人之機車發生
    碰撞云云，尚非無疑。
  3.再者，被害人於本件事故發生，警方到場測量後，當日即至
    桂林中醫診所就醫，經診斷結果受有「雙踝扭挫傷」之傷害
    乙節，固據證人甲○○於偵查及本院證述在卷（見本院卷第
    63至64頁），並有桂林中醫診所98年8 月27日診斷證明書1
    紙在卷為憑（見警卷第5 頁）。惟證人甲○○於偵查中證稱
    ：被告之車輛擦撞到伊後，伊之人、車是半倒、傾斜之狀況
    ，伊是靠左腳力量去支撐機車等語（見本院卷第42頁），於
    本院證稱：在被告急駛而過時，伊車被被告車旁鏡子擦撞而
    致伊重心不穩，伊車傾斜，伊怕車子倒地，於是用腳支撐，
    因而受傷，伊是1 隻腳支撐在地上，伊左腳撐在地上，右腳
    在機車踏板上，伊沒有印象右腳是否有反射性地放在地上支
    撐；伊之右腳沒有感覺會痛，是醫生告訴伊伊之右腳也有受
    傷，伊之左腳比較痛等語（見本院卷第61至63、67頁），則
    被害人既係以左腳支撐在地，右腳係放在機車踏板上，衡情
    在被害人之機車往左傾斜時，被害人之右腳顯非施力點，且
    被害人自陳其就醫時未感覺右腳會痛，難謂被害人右腳之傷
    害係因本件事故所致。至於被害人左腳踝所受扭挫傷，固可
    能如被害人所述，係在其機車往左傾斜時，以左腳施力支撐
    機車所致，惟如前所述，被害人指訴上開時、地告訴人之自
    小客車與其機車發生擦撞乙節，尚屬不能證明，且參照警方
    於98年8 月27日拍攝被告之自小客車之採證照片，被告之車
    輛左後輪胎上有1 明顯擦痕（見警卷第12頁），被告辯稱其
    要駕車離開時，從後照鏡看到被害人以左腳踹伊車等語，似
    非全然無據，則不能排除被害人左腳踝之傷害，係因被害人
    左腳踹到被告自小客車左後車輪所致之可能性。
  4.按刑法第185 條之4 之駕駛動力交通工具肇事，致人死傷而
    逃逸罪，並無處罰過失犯之規定，是行為人對於因其肇事而
    發生死傷之事實，固不以明知為必要，但仍須證明行為人對
    於肇事致人死傷之事實有所認識，而有逃逸之不確定故意，
    始足當之（最高法院95年度台上字第6390號判決參照）。如
    前所述，雖被害人之雙腳踝於98年8 月27日經診斷受有扭挫
    傷，然因被害人之指訴非無瑕疵，如上所述，則被告雖於98
    年8 月27日晚間7 時45分許，在高雄縣鳳山市○○路涵洞內
    因會車，與被害人發生口角後，有駕車離開事故現場之行為
    ，然因檢察官所為舉證，尚不足認定被告駕駛之自小客車有
    與被害人之機車有發生碰撞之情事，或被告係明知有肇事致
    被害人受傷，或對於肇事致被害人受傷之事實有所認識，而
    有逃逸之不確定故意，而與刑法第185 條之4 肇事致人死傷
    逃逸罪之構成要件不符，尚難以該罪相繩。
六、綜上所述，檢察官所為舉證，不足以證實被告確有肇事致人
    傷害逃逸之犯行。本院復查無其他積極之證據，足證被告確
    有公訴人指訴上述犯行，依前揭說明，自應為被告無罪之諭
    知。
據上論斷，應依刑事訴訟法第301 條第1 項，判決如主文。
本案經檢察官乙○○到庭執行職務。
中    華    民    國    99    年    5     月    21    日
                    交通法庭  審判長法  官  李璧君
                                    法  官  曾仁勇
                                    法  官  曾鈴
以上正本證明與原本無異。
如不服本判決應於收受送達後10日內向本院提出上訴書狀，並應
敘述具體理由；如未敘述上訴理由者，應於上訴期間屆滿後20日
內向本院補提理由書（均須按他造當事人之人數附繕本）「切勿
逕送上級法院」。
中    華    民    國    99    年    5     月    24    日
                                    書記官  李月君

司法院資訊處製作；財團法人民間司法改革基金會備份。
